# 陈版主-请教一个关于企业合并的问题，谢谢

提问人：Daisy 酱酱 时间：2014-01-12 17:59:18
陈版主-请教一个关于企业合并的问题，谢谢 在实际工作中遇到如下问题，向各位高手请教一下： 某公司B为股份有限公司，其注册资本 30 亿元，实收资本11.1亿元。其股东A（实缴资本占B实收资本的5%）本期与B签订协议，A将其拥有的全资子公司C的100%股权（C的实收资本 2000 万元）以 4600 万元的价格转让给B，B以 4600 万股自己的股份作为转让款支付给A。根据验资报告以及客户的解释， 4600 万股实际为A缴纳注册资本。C公司为一房地产公司，其账面净值为 2000 万元，经过评估的公允价值为 1 亿元。请问这属于企业合并还是投资者投入的长期股权投资？B的单家报表和B集团的合并报表应该如何编制。谢谢！

回答人：chenyiwei
C公司是否为房地产项目公司？当前其项目的所处开发阶段和状态？ 为何C公司评估值为 1 亿元，但以 4600 万元作价转让？ 股东A在交易完成后能否控制公司B？

提问人：Daisy 酱酱 时间：2014-01-13 20:36:33
非常感谢您的回复 C公司为房地产项目公司，其所开发的项目基本全部预售； 股权转让协议双方是在看到评估报告后签的，客户解释这是双方协商而定； 股东A在交易完成后仅拥有B 6.53%的股权，在全部注册资本缴纳完成后，其将会拥有B 39.8%股权，其余60.2%股权由 150 多为股东持有。 目前B的经营决策由自己决定，B董事会共 7 人，其中A占 2 个席位，董事会 7 人中 3 人同时为A的股东，合计占A 15%股权。

回答人：chenyiwei
因为C为房地产项目公司，属于“单一资产实体”，参照《计学撮要 2013 》中的问题3-2-1，“单一资产实体”通常不认为构成业务，收购“单一资产实体”通常按照资产购买而不是业务合并处理。相应地，取得的投资不属于“企业合并形成的长期股权投资”，而是按“投资者投入的长期股权投资”处理。根据《企业会计准则第 2 号——长期股权投资》第四条规定：“投资者投入的长期股权投资，应当按照投资合同或协议约定的价值作为初始投资成本，但合同或协议约定价值不公允的除外”。由于此处评估值和股东协商作价差异很大，所以需要谨慎分析哪个价格更能代表C公司股权的公允价值。 合并报表层面，应把C股权的公允价值加回其各项负债后的总额按各项资产的相对公允价值比例进行分配，确定C的各项资产、负债在B的合并报表层面的入账价值，不确认商誉和递延所得税。

提问人：Daisy 酱酱 时间：2014-01-13 22:23:18
陈老师，我理解您的意思是说，单家层面会计分录是借：长投-c公司股权的公允价值（ 4600 万元与 1 亿中更合适的一个）贷：实收资本 4600 万元，贷：资本公积-资本溢价 1 亿-4600万元对吗？合并层面的部分，我不是很理解，是说C公司按照公允价值合并到B集团中？那么会做一个贷：长投（ 4600 万元与 1 亿中更合适的一个），借：C公司的账面所有者权益，借：各项资产负债的评估增值。是这样吗？如果理解没有错，在长投只有 4600 万元的情况下，是不是得把 4600 万元划分到所有资产负债中，作为其公允价值？

回答人：chenyiwei
1 、可以这样理解； 2 、如果确定公允价值为 4600 万，则合并报表层面将该 4600 万按相对公允价值比例分摊到C公司各项资产、负债中。参考《讲解 2010 》P309：如果一个企业取得了对另一个或多个企业的控制权，而被购买方（或被合并方）并不构成业务，则该交易或事项不形成企业合并。企业取得了不形成业务的一组资产或是净资产时，应将购买成本按购买日所取得各项可辩认资产、负债的相对公允价值基础进行分配，不按照企业合并准则进行处理。

提问人：Daisy 酱酱 时间：2014-01-14 10:55:29
陈老师，如果C构成业务，那是适用企业合并还是投资者投入的长期股权投资？谢谢

回答人：chenyiwei
如果C构成业务，则属于企业合并形成的长期股权投资。